【裁判字號】    95,抗,111
【裁判日期】    950905
【裁判案由】    拍賣抵押物
【裁判全文】
臺灣臺南地方法院民事裁定               95年度抗字第111號
抗  告  人  甲○○
相  對  人  國泰人壽保險股份有限公司
法定代理人  乙○○
上列抗告人因與相對人間拍賣抵押物事件，對於中華民國95年8
月3日本院臺南簡易庭95年度拍字第932號民事裁定提起抗告，本
院裁定如下：
    主  文
抗告駁回。
抗告程序費用新台幣壹仟元由抗告人負擔。
    理  由
一、按扺押權人，於債權已屆清償期而未受清償者，得聲請法院
    拍賣抵押物，就其賣得價金而受清償；民法第873條第1項定
    有明文。是抵押權人依此項規定聲請拍賣抵押物係屬非訟事
    件，法院所為准駁之裁定，無確定實體法上法律關係存否之
    性質，於債權及抵押權之存否無既判力，故袛須其抵押權已
    經依法登記，且債權已屆清償期而未受清償，法院即應為准
    許拍賣抵押物之裁定。至於對此項法律關係有爭執之人，為
    求保護其權利，不妨提起訴訟，以求解決，不得僅依抗告程
    序聲明其爭執，並據為廢棄拍賣抵押物裁定之理由。
二、本件相對人主張對於抗告人有原裁定所載之債權，並以原裁
    定主文所示之不動產設定本金最高限額抵押權，且經依法登
    記，該債權已屆清償期而未受清償等語，已據提出借據、約
    定書、繳息記錄查詢、他項權利證明書、土地登記謄本及建
    物登記謄本等為證，原審法院據以准許相對人拍賣抵押物之
    聲請，即無不當。抗告意旨略以：抗告人向相對人抵押借款
    ，未按期繳納借款利息，係肇因抗告人於民國95年3月25日
    發生車禍，腦部受傷，嗣又因腦部開刀，不能言語，亦不能
    行動，始未能按時繳納利息。抗告人並非無故不繳納，或有
    賴債行為，俟抗告人痊癒後，自可按期繳納利息，並將過去
    所欠債務一併繳清。因此，相對人聲請拍賣抵押物，為無理
    由。為此，求為廢棄原裁定等語。經查：按債務人無為一部
    清償之權利。但法院得斟酌債務人之境況，許其於無甚害於
    債權人利益之相當期限內，分期給付，或緩期清償，民法第
    318條第1項固有明文規定。惟依首開說明，此係屬實體上法
    律關係之爭執，尚非原審法院及抗告法院依非訟事件程序所
    得審究之事項。是以抗告人若對此項法律關係有爭執，為求
    保護其權利，得循訴訟程序謀求救濟，尚不得僅依抗告程序
    聲明其爭執，並據為廢棄拍賣抵押物裁定之理由。從而，抗
    告人以前揭事由提起抗告，請求廢棄原裁定，不能謂有理由
    ，應予駁回。
三、據上論結，本件抗告為無理由，依非訟事件法第46條、第21
    條第2項、第24條第1項，民事訴訟法第495條之1第1項、第4
    49條第1項、第78條，裁定如主文。
中    華    民    國    95    年    9     月    5     日
                  民事第三庭    審判長法  官  蘇清水
                                      法  官  林彥君
                                      法  官  張季芬
如不服本裁定，僅得於收受本裁定正本送達後10日內，以適用法
規顯有錯誤為理由，向本院提出再抗告狀，（須附繕本一份及
繳納再抗告裁判費新台幣1,000元），經本院許可後始可再抗告。
中    華    民    國    95    年    9     月    5     日
                                      書記官  陳美萍


司法院資訊處製作；財團法人民間司法改革基金會備份。
